臺灣高等法院刑事判決　　　　　　　　 94年度上易字第103號
　　上　訴　人　臺灣新竹地方法院檢察署檢察官
　　上　訴　人
　　即　被　告　乙○○
上列上訴人因被告侵占等案件，不服臺灣新竹地方法院93年度易
字第367號，中華民國93年11月30日第一審判決（起訴案號：臺
灣新竹地方法院檢察署93年度偵字第1917號）提起上訴，本院判
決如下：
    主  文
上訴駁回。
    事  實
一、乙○○自民國（下同）89年4月間起，受雇於甲○○所經營
    位在新竹市○○街28巷63號之「厚生（又稱『大同』或『重
    生』）商行」，負責送貨、至倉庫取貨及向客戶收取貨款等
    業務，係從事業務之人，見商行之經理丙○○（負責人之夫
    ）就店內貨品之進出，並未詳細登載及管制，認為有機可乘
    ，竟基於意圖為自己不法所有之概括犯意，自91年3月某日
    起至10月間某日止，多次利用送貨搬運貨物之機會，將貨品
    ，共計有立頓紅茶3箱、雞腿20包、雞肉22包、燒肉10包、
    培根20包、玉米醬4箱、玉米粒4箱、Q皮3箱、蛋糕5箱、大
    火腿10支、小火腿8支、鮪魚13箱、熱狗10包、蛋皮20包、
    牛肉麵3箱、蘿蔔糕6箱、鍋貼5箱、菲朱30盒、奶茶25包、
    咖啡30包、可可粉30包、果糖10桶、起司2箱及沙拉4盒等貨
    品，侵占後出售給不知情之商家，計得款約新台幣（下同）
    60 餘萬元，致生損害於厚生商行甲○○，嗣經厚生商行經
    理丙○○於92年1月間察覺貨品短缺，經詢問後，乙○○始
    坦承侵占前開物品，並簽下切結書，保證日後不再犯，並同
    意由丙○○每月自其薪資扣除1萬元之方式清償上開費用，
    丙○○則原諒乙○○，繼續雇用其從事前開職務，惟乙○○
    仍不知悔悟，承上開概括犯意，分別於92年9月5日送貨至馬
    偕醫院，並收取1220元，又於10月20日送貨至「中華路2段
    115號」之客戶，並收取貨款1200元後，均於其業務上製作
    之文書即『大同（重生）商行食品餐具』對帳單備註欄內，
    記載『未收』之不實事項，並交付前開對帳，而瞞騙丙○○
    ，再將上開貨款侵占入己，足生損害於厚生商行。嗣經丙○○與客戶核對後察覺上情。
二、案經甲○○告訴及新竹市警察局第三分局報請臺灣新竹地方
    法院檢察署檢察官偵查起訴。臺灣新竹地方法院於準備程序
    進行中，乙○○就被訴事實為有罪之陳述，經告知簡式審判
    程序之旨，並聽取各當事人之意見後，裁定進行簡式審判程
    序。
    理  由
一、前揭犯罪事實，業據上訴人即被告乙○○於偵查、原審及本
    院審理時坦承不諱（見偵字第1917號卷第7-10頁、第56-57
    頁，原審卷第16-18頁、第37-40頁，本院卷第25-27頁及本
    院94年3月2日審判筆錄第2-5頁），核與告訴人甲○○於警
    詢（見偵字第1917號卷第11-13頁）及告訴代理人丙○○於
    警詢、偵查中指訴之情節相符（見偵字第1917號卷第14-16
    頁、第55-56頁），並經證人張榮隆（見偵字第1917號卷第
    21-22頁）、張晃華（見偵字第1917號卷第23-24頁）、吳金
    英（見偵字第1917號卷第25-26頁）、王雅汾（見偵字第191
    7號卷第27-28頁）於警詢均明確供述被告分別送貨給渠等並
    均已現金支付予被告而完成交易。又告訴人所提出之對帳單
    中「馬偕5樓」及「中華2段115號」上記載「未收」字樣，
    為證人張晃華及林郁璇於警詢時否認為其所記載（見偵字第
    1917號卷第23頁背面、29頁背面），渠等與告訴人係以貨到
    即付款之方式完成交易，此有「大同（重生）商行食品餐具
    對帳單5紙附卷可證（見偵字第1917號卷第34-36頁），足徵
    被告自白與事實相符，自得採為證據。本件事證明確，被告
    犯行堪以認定，應依法論科。
二、核被告所為，係犯刑法第336條第2項業務侵占罪及第216條
    、第215條之行使業務上登載不實文書罪。被告多次侵占、
    行使業務上登載不實文書之行為，分別時間緊接，犯罪手法
    相同，顯係基於概括犯意為之，均為連續犯，應依刑法第56
    條規定論以一罪，並加重其刑。被告所犯前開2罪間，有方
    法結果之牽連關係，應依刑法第55條規定，從較重之業務侵
    占罪處斷。又被告多次為不實之業務登載之低度行為，為多
    次行使該文書之高度行為所吸收，均不另論處。
三、原審以被告乙○○所犯事證明確，適用刑法第56條、第216
    條、第215條、第336條第2項、第55條，罰金罰鍰提高標準
    條例第1條前段，審酌被告係高職畢業之學歷，其智識程度
    尚佳，卻僅求一己之私，利用職務上之機會侵占貨款，於告
    訴人給予機會後，仍不知悔改，一犯再犯，實屬不該，於原
    審言詞辯論終結時，當庭償還告訴人10萬元，並念及被告素
    行尚非不佳，且無任何刑事犯罪紀錄，犯後坦承犯行，尚知
    悔悟等一切情狀，量處有期徒刑8月，經核其認事用法，洵
    無不當，量刑亦屬妥適。公訴人上訴指稱原審量刑過輕，及
    被告上訴稱原審量刑過重，均無理由，本件上訴應予駁回。
    至被告於本審中雖與告訴人達成民事和解，有本院和解筆錄
    在卷可據，然本院審酌被告尚未履行賠償義務，故不予減刑
    ，附此敘明。
據上論斷，應依刑事訴訟法第三百六十八條，判決如主文。
本案經檢察官林炳雄到庭執行職務。
中　　華　　民　　國　　94　　年　　3 　　月　　23　　日
　　　　　　　　　刑事第十三庭  審判長法　官  劉景星
                                      法  官  陳博志
                                      法  官  李春地
以上正本證明與原本無異。
不得上訴。
                                      書記官  柳秋月
中　　華　　民　　國　　94　　年　　3 　　月　　23　　日
附錄：本案論罪科刑法條全文
刑法第215條
從事業務之人，明知為不實之事項，而登載於其業務上作成之文
書，足以生損害於公眾或他人者，處三年以下有期徒刑、拘役或
五百元以下罰金。
刑法第216條
行使第210條至第215條之文書者，依偽造、變造文書或登載不實
事項或使登載不實事項之規定處斷。
刑法第336條
對於公務上或因公益所持有之物，犯前條第 1 項之罪者，處一年
以上七年以下有期徒刑，得併科 5000 元以下罰金。
對於業務上所持有之物，犯前條第 1 項之罪者，處六月以上五年
以下有期徒刑，得併科 3000 元以下罰金。
前二項之未遂犯罰之。
